臺灣臺中地方法院刑事判決
110年度訴字第446號
公  訴  人  臺灣臺中地方檢察署檢察官
被      告  謝積武




            楊又剛


選任辯護人  李瑞玲律師
被      告  官振文


選任辯護人  許智勝律師
被      告  曾兆鑫




被      告  温玉敬



選任辯護人  黃昱婷律師
            林健群律師
被      告  富億土木包工業有限公司 (代表人:楊美玲)統一編


代  理  人  楊又剛


上列被告等因違反廢棄物清理法等案件，經檢察官提起公訴（10
9年度偵字第25310號、第38417號、第38736號、110年度偵字第5
330號），本院判決如下：
    主    文
庚○○共同犯廢棄物清理法第四十六條第四款後段之非法清除廢棄
物罪，處有期徒刑壹年貳月。未扣案犯罪所得新臺幣肆萬捌仟元
沒收，於全部或一部不能沒收或不宜執行沒收時，追徵其價額。
扣案手機壹支（SIZ0000000000，IMEZ000000000000000）沒收。
 
戊○○共同犯廢棄物清理法第四十六條第四款後段之非法清除廢棄
物罪，處有期徒刑壹年參月。緩刑參年，並應於本判決確定之日
起陸個月內向公庫支付新臺幣壹拾萬元。扣案Iphone A7手機壹
支（IMEZ000000000000000）沒收。
丙○○共同犯廢棄物清理法第四十六條第四款前段之非法清除廢棄
物罪，處有期徒刑壹年貳月。緩刑參年，並應於本判決確定之日
起陸個月內向公庫支付新臺幣陸萬元。未扣案犯罪所得新臺幣貳
萬元沒收，於全部或一部不能沒收或不宜執行沒收時，追徵其價
額。扣案I phone7plus 手機壹支沒收。 
溫玉敬共同犯廢棄物清理法第四十六條第四款前段之非法清除廢
棄物罪，處有期徒刑壹年貳月。緩刑參年，並應於本判決確定之
日起陸個月內向公庫支付新臺幣陸萬元。未扣案犯罪所得新臺幣
肆萬元沒收，於全部或一部不能沒收或不宜執行沒收時，追徵其
價額。扣案Nokia 6D-1手機壹支（IMEZ000000000000000、00000
0000000000）沒收。
甲○○、富億土木包工業有限公司被訴部分公訴不受理。
    犯罪事實
一、戊○○為址設新竹縣竹北市縣○○路00號7樓之1「富億土木包工
    業有限公司」（登記負責人為楊美玲，領有乙種清除廢棄物
    執照，下稱富億公司）之實際負責人，甲○○（經本院另為不
    受理判決，理由詳後述）為富億公司員工，戊○○則向不知情
    之官有龍承租坐落在新竹縣○○鄉○○段0000地號土地（下稱系
    爭土地）置放富億公司所有之機具及清運廢棄物之大貨車。
    戊○○、甲○○、陳信豪（通訊軟體Line暱稱：「破壞」）、庚○○及姓名、年籍均不詳，通訊軟體Line暱稱「大七」及「小
    七」之成年男子，均明知領有公民營廢棄物清除、處理許可
    文件，應依廢棄物清除、處理許可文件內容貯存、清除、處
    理廢棄物（起訴書誤為未領有公民營廢棄物清除、處理許可
    文件，謹加以更正），竟先後共同基於非法清除一般事業廢
    棄物之犯意聯絡，戊○○與甲○○2人均明知富億公司員工梁修
    仁在外私接拆除工程後，將未取得三聯單，無法以合法程序
    處理之一般事業廢棄物載回並堆置在系爭土地，戊○○屢次要
    求梁修仁儘速清運上開廢棄物，梁修仁均置之不理，竟以新
    臺幣（下同）10萬元之價格，推由甲○○於民國109年8月19日
    前不詳時間，以通訊軟體Line聯絡暱稱「破壞」之陳信豪，
    並約定以每車5至6萬元之價格（每米約1,500元），代為處
    理一般事業廢棄物。嗣陳信豪以通訊軟體Line與庚○○（綽號
    「螃蟹」）聯繫後，庚○○於109年8月19日22時許及同年月22
    日凌晨0時許，聽從陳信豪之指示，駕駛車號000-0000號營
    業貨運曳引車（含車牌號碼00-000號子車，靠行車主：尚駿
    交通有限公司）前往系爭土地，陳信豪先後以4萬2,000元至
    4萬5,000元不等之價格，委託庚○○非法清運置放在現場之一
    般事業廢棄物，庚○○應允後，即由姓名、年籍均不詳之成年
    男子在現場駕駛挖土機（或夾子車），將一般事業廢棄物搬
    運至由庚○○駕駛之子車後，庚○○即駛離現場。再由庚○○以通
    訊軟體聯繫前述暱稱「大七」之男子確定傾倒之確切處所後
    ，庚○○即駕駛上開曳引車載運前述廢棄物，自國道四號快速
    道路后里交流道下匝道後，駛至第一個路口右轉後往前行駛
    至一處空地停車場，與其他曳引車司機排班輪流傾倒廢棄物
    。庚○○到場後即開啟特定之無線電頻率，暱稱「大七」之男
    子即指引其至傾倒廢棄物現場(即坐落臺中市○○區○○段00地
    號國有土地及51地號土地，下稱上揭土地)。到達現場後，
    再由前述暱稱「小七」之男子在場指揮調度車輛，庚○○每次
    均將1萬8,000元交予暱稱「小七」之男子。庚○○於20日凌晨
    0時32分許，以前述方式在上揭土地上非法傾倒一個車斗之
    廢棄物。
二、丙○○為址設高雄市○○區○○街00巷0號8樓之3「展運工程行」
    （登記負責人為曾樹林）之實際負責人，其與通訊軟體Line
    暱稱「小泳」之成年男子均明知未領有公民營廢棄物清除、
    處理許可文件，不得從事廢棄物清除處理作業，竟先後基於
    非法清除一般事業廢棄物之犯意聯絡，於109年8月20日凌晨
    0時15分許及同年8月底某日，聽從暱稱「小泳」之男子指示
    ，駕駛車號000-0000號自用曳引車先後前往桃園市及新北市
    五股區之某不詳處所，非法載運置放在現場之一般事業廢棄
    物，再由暱稱「小泳」之男子引導丙○○駕駛上開車輛前往上
    揭土地傾倒一般事業廢棄物，傾倒完畢後，暱稱「小泳」之
    男子每次均當場將現金1萬元交予丙○○。
三、溫玉敬為車號000-0000號營業貨運曳引車之所有人，其與前
    述暱稱「大七」之成年男子均明知未領有公民營廢棄物清除
    、處理許可文件，不得從事廢棄物清除處理作業，竟先後基
    於非法清除一般事業廢棄物之犯意聯絡，分別於109年8月21
    日晚上不詳時點及翌日（22日）凌晨1時41分許，聽從暱稱
    「大七」之男子指示，駕駛車牌號碼000-0000號營業貨運曳
    引車（靠行車主：新佳昌通運有限公司）前往新北市五股區
    某不詳工地，非法載運置放在現場之一般事業廢棄物，再與
    暱稱「大七」之男子相約在苗栗西湖服務區會合，暱稱「大
    七」之男子每次均將2萬元交予溫玉敬，再引導溫玉敬前往
    上揭土地傾倒廢棄物。
四、嗣於109年8月22日凌晨2時許，姓名、年籍均不詳之保全人
    員至上揭土地表示該處不能傾倒廢棄物，庚○○見其他曳引車
    司機將車輛開走，隨即駕車離開現場（該次未傾倒廢棄物）
    。嗣經警據報後，於該日凌晨2時許，在臺中市神岡區堤南
    路與崎溝路交岔路口處（距離傾倒廢棄物現場約200公尺）
    攔查由庚○○駕駛之車輛，並聯繫臺中市政府環境保護局稽查
    人員到場，於該日6時10分許，確認由庚○○載運之廢棄物屬
    於一般事業廢棄物，警方即當場逮捕庚○○，並扣得前述曳引
    車（含子車）及行動電話（門號0000-000000號）1支，經警
    勘驗庚○○扣案之前述曳引車之行車紀錄器畫面，發現丙○○及
    溫玉敬亦駕駛上開曳引車前往上揭土地傾倒廢棄物。再經臺
    灣臺中地方檢察署檢察官指揮內政部警政署保安警察第七總
    隊第三大隊循線於109年12月16日10時許，分別前往富億公
    司、戊○○、甲○○、丙○○及溫玉敬之營業處所及住處執行搜索
    並拘提戊○○、甲○○、丙○○及溫玉敬4人到案進而查獲上情。
    並扣得戊○○、甲○○、丙○○及溫玉敬4人之行動電話各1支、新
    竹縣政府及經濟部相關公文及監視器主機等物。
五、案經內政部警政署保安警察第七總隊第三大隊報告臺灣臺中
    地方檢察署檢察官偵查起訴。
    理    由
壹、有罪部分
一、證據能力部分：
　　按被告以外之人於審判外之言詞或書面陳述，除法律有規定
    者外，不得作為證據；被告以外之人於審判外之陳述，雖不
    符合刑事訴訟法第159條之1至第159條之4之規定，但經當事
    人於審判程序同意作為證據，法院審酌該言詞陳述或書面陳
    述作成時之情況，認為適當者，亦得為證據。當事人、代理
    人或辯護人於法院調查證據時，知有第159條第1項不得為證
    據之情形，而未於言詞辯論終結前聲明異議者，視為有前項
    之同意，刑事訴訟法第159條第1項、第159條之5定有明文。
    查本件判決認定犯罪事實所引用之被告庚○○、戊○○、甲○○、
    丙○○、溫玉敬等人於審判外之陳述，被告庚○○、戊○○及其辯
    護人、甲○○及其辯護人、丙○○、溫玉敬及其辯護人等均陳明
    對證據能力不爭執，同意作為證據使用（見本院卷一第222
    、290至291頁），且公訴人及被告、辯護人迄至言詞辯論終
    結前均未聲明異議，復經本院審酌該等證據資料製作時之情
    況，並無違法不當及證明力明顯過低之瑕疵，堪認作為證據
    應屬適當，依上開規定，均具有證據能力。至於不具供述性
    之非供述證據，並無傳聞法則之適用，該等證據既無證據證
    明係公務員違背法定程序所取得，復經本院踐行調查證據程
    序，且與本案具有關聯性，亦均有證據能力。
二、認定犯罪事實之證據及理由：
    上揭犯罪事實，業據被告庚○○、戊○○、丙○○、溫玉敬等人分於警詢、偵查中及本院準備程序與審理時坦承不諱（見偵25310卷第22至27及210至219、141至143及179至181及295至296頁，本院卷一第123、288、289、290頁，本院卷二第89至90、116頁），核與證人曾建源、陳明靖、劉可婕、曾樹林、鍾宜光等人警詢陳述相符（見偵258310卷第29至32、33至37頁，偵38417卷一第147至151、59至60、185至190及201至202頁，偵25310卷第421至422頁），並與證人劉可婕、曾樹林、鍾宜光偵查中證述一致（見偵38417卷一第179至181、65至68、207至209頁，偵25310卷第449至451頁），並有員警職務報告、臺中市政府環境保護局環境稽查紀錄表(109年8月22日)、臺中市政府警察局豐原分局扣押筆錄【執行處所：臺中市政府警察局豐原分局神岡分駐所，受執行人：庚○○】、扣押物品目錄表、109年8月22日現場照片19張、臺中市○○區○○段00地號土地建物、地籍圖查詢資料、土地勘清查表、代保管條收據(KLC-1051號營業貨運曳引車、子車HD-388號)、車號00-000號車號查詢拖車車籍、車號000-0000號車輛詳細資料報表、被告庚○○配偶手寫書信影本、內政部警政署保安警察第七總隊第三大隊第二中隊搜索扣押筆錄【執行處所：臺中市政府警察局豐原分局偵查隊，受執行人：庚○○】、扣押物品目錄表、被告庚○○手機通聯紀錄及LINE對話翻拍照片、傾倒廢棄物現場照片5張、GOOGLE地圖示意圖及街景圖、扣案行車紀錄器影片擷圖及相對位置地圖、臺灣臺中地方檢察署109年度保管字第4200號扣押物品清單及扣案照片、履勘現場筆錄、臺灣臺中地方檢察署109年度保管字第4228號扣押物品清單及扣案照片、臺中市豐原地政事務所109年11月5日豐地二字第1090010760號函暨檢附神岡區圳北段18、51號土地複丈成果圖、經濟部水利署第三河川局查扣機具資料卡、指認犯罪嫌疑人紀錄表：鍾宜光指認、謝文國指認、庚○○指認、車號000-00號相關行車紀錄畫面擷圖及照片（見偵25310卷第17、19至20、45至47、49、53至71、75至89、、91至101、103、119、121、195至198、221至224、227、229至235、237、238、239至281及299至339、359及365、367、369及375、377、379至383、415至417、423至425、431至433、457至459、435至442頁）、車號000-0000號相關行車紀錄畫面擷圖及照片、買賣合約書-車號000-0000、HAA-9261號、內政部警政署保安警察第七總隊第三大隊第二中隊搜索扣押筆錄【執行處所：高雄市○○區○○街00巷0號8樓之3，受執行人：曾樹林、丙○○】、扣押物品目錄表、丙○○0000000000號手機採證同意書、車號000-0000號相關行車紀錄畫面擷圖及照片、本院109年聲搜字1818號搜索票、內政部警政署保安警察第七總隊第三大隊第二中隊搜索扣押筆錄【執行處所：桃園市○○區○○○○街000號3樓，受執行人：劉可婕】、扣押物品目錄表、車輛租約書、切結書-KLC-1716 號車輛、車號000-0000號相關行車紀錄畫面擷圖、汽車貨運業接受自備車輛靠行服務契約書、車號000-00營業貨運曳引車行照影本（見偵38417卷一第21至28、29至31、39至42、43、47、89至97、155至157、159至164、165、169至173、175至177、191至199、203至204、205頁）、臺灣臺中地方檢察署110年度保管字第586號扣押物品清單及照片、富億土木包工業有限公司經濟部商工登記公示資料查詢（見偵38417卷二第139至144及151至159、161頁）、扣案行車紀錄器影片擷圖、中區督察大隊督察紀錄、指認犯罪嫌疑人紀錄表：戊○○指認、甲○○指認（見偵38736 卷第33至39、41至47、49至5187至90及125 至127頁）、新竹縣政府環保局複選污染稽查紀錄、房屋租賃契約書-彰化縣○○鄉○○村○○路0段000巷00號、丁○○0000000000號手機採證同意書、扣案行車紀錄器影片擷圖、本院109年聲搜字1818號搜索票-陳志權、甲○○、內政部警政署保安警察第七總隊第三大隊第二中隊搜索扣押筆錄【執行處所：新竹縣○○鄉○○段0000地號及其附屬建物或與其相連通之處所，執行對象：甲○○】、扣押物品目錄表-甲○○、戊○○、陳志權、田宸昊、本院109年聲搜字1818號搜索票-楊美玲、內政部警政署保安警察第七總隊第三大隊第二中隊搜索扣押筆錄【執行處所：新竹縣竹北市縣○○路00號7樓之1，受執行人：富億土木包工業有限公司楊美玲】、扣押物品目錄表-楊美玲、本院109年聲搜字1818號搜索票、內政部警政署保安警察第七總隊第三大隊第二中隊搜索扣押筆錄【執行處所：彰化縣○○鄉○○村○○巷0號及其附屬建物或相連通建物，受執行人：丁○○】、內政部警政署保安警察第七總隊第三大隊第二中隊搜索扣押筆錄【執行處所：高雄市○○區○○街00巷0號8樓之3，受執行人：曾樹林、丙○○】、扣押物品目錄表、本院109年聲搜字1818號搜索票-丙○○、曾樹林、中區督察大隊督察紀錄、臺中市政府環境保護局複選污染稽查紀錄等在卷可稽（見偵5330卷第41至43、105至113、115、245至249、283至285、287至290、291、295至297、299至302、305、307至309及315至317、311至313、319至322、323、327至329、339至346、347頁），上開補強證據足以擔保被告等人前開任意性自白之真實性，核與事實相符，本件事證明確，被告等犯行堪以認定，應依法論科。
三、論罪科刑：
　㈠按廢棄物清理法所稱廢棄物分下列二種：⒈一般廢棄物：指事
    業廢棄物以外之廢棄物。⒉事業廢棄物：指事業活動產生非
    屬其員工生活產生之廢棄物，包括⑴有害事業廢棄物（由事
    業所產生具有毒性、危險性，其濃度或數量足以影響人體健
    康或污染環境之廢棄物）、⑵一般事業廢棄物（由事業所產
    生有害事業廢棄物以外之廢棄物）；而所謂事業，係指農工
    礦廠（場）、營造業、醫療機構、公民營廢棄物清除處理機
    構、事業廢棄物共同清除處理機構、學校或機關團體之實驗
    室及其他經中央主管機關指定之事業，廢棄物清理法第 2 
    條第2項、第5項分別定有明文。準此，本案經查獲之營建混
    合廢棄物應屬一般事業廢棄物無訛。
　㈡次按從事廢棄物清除、處理業務者，應向直轄市、縣（市）
    主管機關或中央主管機關委託之機關申請核發公民營廢棄物
    清除處理機構許可文件後，始得受託清除、處理廢棄物業務
    ，廢棄物清理法第41條第1項定有明文；未依第41條第1 項
    規定領有廢棄物清除、處理許可文件，而從事廢棄物貯存、
    清除、處理行為者，或未依廢棄物清除、處理許可文件內容
    貯存、清除、處理廢棄物者，同法第46條第4款前段、後段
    定有刑責。又廢棄物清理法第46條第4款所規定之犯罪構成
    要件行為，計有「貯存」、「清除」及「處理」三者，「貯
    存」指事業廢棄物於清除、處理前，放置於特定地點或貯存
    容器、設施內之行為，「清除」指事業廢棄物之收集、運輸
    行為，「處理」指下列行為：1.中間處理：指事業廢棄物在
    最終處置或再利用前，以物理、化學、生物、「熱處理」或
    其他處理方法，改變其物理、化學、生物特性或成分，達成
    分離、減積、去毒、固化或穩定之行為；2.最終處置：指衛
    生掩埋、封閉掩埋、安定掩埋或海洋棄置事業廢棄物之行為
    ；3.再利用：指事業產生之事業廢棄物自行、販賣、轉讓或
    委託做為原料、材料、燃料、填土或其他經中央目的事業主
    管機關認定之用途行為，並應符合其規定者，依廢棄物清理
    法第36條第2項授權訂定之事業廢棄物貯存清除處理方法及
    設施標準第2條第1款至第3款亦定有明文。另廢棄物清理法
    第46條第4款前段之未領有許可文件清理廢棄物罪，其犯罪
    主體，不以廢棄物清理業者為限，只要未依第41條第1項規
    定領有廢棄物清除、處理許可文件，而從事貯存、清除、處
    理廢棄物之行為，即為該當（最高法院109年度台上大字第3
    338號刑事大法庭裁定意旨參照）。至廢棄物清理法第46條
    第4款後段規定之犯罪主體，係指已取得許可文件之廢棄物
    清理業者，未依許可文件內容為貯存、清除、處理廢棄物，
    且所稱之「清除」、「處理」，係指「符合」前揭法令規定
    所為之處置行為（最高法院110年度台上字第211號、110年
    度台上字第2198號判決意旨參照）。本案經查獲之一般事業
    廢棄物，係由被告戊○○指示被告庚○○清除，被告丙○○、溫玉
    敬係受託清除，均將一般事業廢棄物載運至系爭土地棄置，
    並未進行前述貯存、中間處理、最終處置或再利用之行為，
    依上開說明，係屬廢棄物之「清除」行為。
　㈢核被告戊○○、庚○○就犯罪事實欄一所為，均係犯廢棄物清理
    法第46條第4款後段之非法清除廢棄物罪，公訴意旨雖以被
    告戊○○、庚○○所為，均係犯廢棄物清理法第46條第4款前段
    之非法清除處理廢棄物罪，然因富億土木包工業有限公司係
    領有乙種清除廢棄物執照，且尚在執照有效期間，本即得從
    事廢棄物清除處理作業（見本院卷二第123至129頁），是其
    等所為應係屬廢棄物清理法第46條第4款後段之未依廢棄物
    清除許可文件內容清除廢棄物，而非廢棄物清理法第46條第
    4款前段之未領有廢棄物清除許可文件，從事廢棄物清除，
    公訴意旨對此容有誤會，且本院於審理時已告知被告戊○○、
    庚○○另涉犯此罪名（見本院卷二第117頁），自不影響其等
    之防禦權，且係同條款前後段之改變，無涉罪名變更，自無
    庸引用刑事訴訟法第300條變更起訴法條，附此敘明。核被
    告丙○○就犯罪事實欄二、被告溫玉敬就犯罪事實欄三所為，
    均係犯廢棄物清理法第46條第4款前段之非法清除廢棄物罪
    。
  ㈣按共同正犯，係共同實施犯罪行為之人，在合同意思範圍以
    內，各自分擔犯罪行為之一部，相互利用他人之行為，以達
    其犯罪之目的者，即應對於全部所發生之結果，共同負責。
    共同正犯之犯意聯絡，不限於事前有所協議，其於行為當時
    ，基於相互之認識，以共同犯罪之意思參與者，亦無礙於共
    同正犯之成立；復不以數人間直接發生者為限，即有間接之
    聯絡者，亦包括在內（最高法院28年度上字第3110號、73年
    度台上字第1886號、77年度台上字第2135號判決意旨參照）
    。且共同正犯，係共同實施犯罪行為之人，在共同意思範圍
    內，各自分擔犯罪行為之一部，相互利用他人之行為，以達
    其犯罪之目的，其成立不以全體均參與實施犯罪構成要件之
    行為為要件；參與犯罪構成要件之行為者，固為共同正犯；
    以自己共同犯罪之意思，參與犯罪構成要件以外之行為，或
    以自己共同犯罪之意思，事前同謀，而由其中一部分人實行
    犯罪之行為者，亦均應認為共同正犯，使之對於全部行為所
    發生之結果，負其責任（最高法院92年度台上字第2824號判
    決意旨參照）。查被告戊○○、甲○○、庚○○與陳信豪及姓名、
    年齡均不詳，通訊軟體Line暱稱「大七」之成年男子，就本
    件犯罪事實欄一所載犯罪具犯意聯絡及行為分擔；被告丙○○
    與通訊軟體Line暱稱「小泳」之成年男子就本件犯罪事實欄
    二所載犯罪具犯意聯絡及行為分擔；被告溫玉敬與通訊軟體
    Line暱稱「大七」之成年男子，就本件犯罪事實欄三所載犯
    罪具犯意聯絡及行為分擔，均應依刑法第28條之規定，論以
    共同正犯。
  ㈤再按集合犯乃其犯罪構成要件中，本就預定有多數同種類之
    行為將反覆實行，立法者以此種本質上具有複數行為，反覆
    實行之犯罪，歸類為集合犯，特別規定為一個獨立之犯罪類
    型，例如收集犯、常業犯等。至廢棄物清理法第46條第4款
    前段之非法清理廢棄物罪，係以未依同法第41條第1項規定
    領有廢棄物清除、處理許可文件從事貯存、清除廢棄物者為
    犯罪主體，後段之非法清理廢棄物罪，則係以未依廢棄物清
    除、處理許可文件內容貯存、清除、處理廢棄物者為犯罪主
    體。再依該第41條第1項前段以觀，可知立法者顯然已預定
    廢棄物之清除、處理行為通常具有反覆實行之性質。是本罪
    之成立，本質上即具有反覆性，而為集合犯（最高法院104年
    度第9次刑事庭會議決議、107年度台上字第4808號、第4178號
    判決意旨參照）。查被告庚○○雖分有於109年8月19日22時許
    及同年月22日凌晨0時許，聽從陳信豪之指示，駕駛車輛前
    往系爭土地，由他人將一般事業廢棄物搬運至庚○○駕駛之子
    車後，庚○○即駛離現場，非法清運置放在現場之一般事業廢
    棄物，再由庚○○經他人指引至傾倒廢棄物現場，於20日凌晨
    0時32分許在上揭土地上非法傾倒一個車斗之廢棄物，至8月
    22日凌晨2時許因見有保全人員在場表示不能傾倒，是駛離
    並未傾倒。至被告丙○○分於109年8月20日凌晨0時15分許及
    同年8月底某日，均有載運、傾倒一般事業廢棄物行為；被
    告溫玉敬分於109年8月21日晚上不詳時點及翌日（22日）凌
    晨1時41分許，均有載運、傾倒一般事業廢棄物行為，就被
    告庚○○所犯廢棄物清理法第46條第4款後段之非法清除廢棄物
    罪，被告丙○○、溫玉敬所犯第46條第4款前段之非法清除廢
    棄物罪，依前揭說明，應分別論以集合犯一罪，公訴意旨認被
    告庚○○、丙○○、溫玉敬3人先後各2次非法清除廢棄物之犯行
    ，應分論併罰，實屬誤會。
　㈥被告及辯護人等雖聲請本院依刑法第59條減輕其刑，然刑法
    第59條之酌量減輕其刑，必須犯罪另有特殊之原因與環境等
    ，在客觀上足以引起一般同情，認為即予宣告法定低度刑期
    尤嫌過重者，始有其適用（最高法院45年度台上字第1165號
    判決意旨參照）。又適用該條文酌量減輕其刑時，雖不排除
    審酌同法第57條各款所列之事由，惟其程度應達於客觀上足
    以引起同情，確可憫恕者，方屬相當（最高法院88年度台上
    字第4171號判決意旨參照）。查本院審酌被告戊○○為被告富
    億公司之負責人，被告庚○○前已有違反廢棄物清理法案件經
    臺灣雲林地方法院判處有期徒刑1年之紀錄，被告丙○○、溫
    玉敬等為求謀利，竟罔顧法律規範，而為本案犯行，危害環
    境。考量刑法第59條之酌量減輕其刑，必於犯罪之情狀，在
    客觀上足以引起一般同情，認為即予宣告法定低度刑期，猶
    嫌過重者，始有其適用。依被告等本案犯罪情節，係非法清
    除一般事業廢棄物，對環境衛生影響非小，依社會一般通念
    ，尚難謂其本案犯罪在客觀上足以引起一般同情，顯可憫恕
    ，縱處最低法定刑猶嫌過重之情狀，尚無從依刑法第59條之
    規定酌減其刑。　
  ㈦爰以行為人之責任為基礎，審酌被告等人無視政府對環境保
    護之政策宣導，僅為貪圖一己之私利，竟非法從事一般事業
    廢棄物之清除，影響環境衛生，危及生態，且造成前開土地
    遭受汙染，所為實不可取；然念及被告等人犯後最終坦承犯
    行，知所悔悟，態度尚可，且業將棄置廢棄物土地清理完成
    、回復原狀，此有臺中市政府環境保護局110年10月29日中
    市環稽字第1100118704號函檢附現場稽查照片附卷可憑（見
    本院卷一第227至230頁）；兼衡被告庚○○自述國中畢業之教
    育程度、父母已過世、已婚、有就讀高二及國二之未成年子
    女、遭逮捕後配偶即外出工作、每月收入2、3萬元、之前從
    事開砂石車工作、每月收入6、7萬元、經濟狀況普通等語（
    見本院卷二第120頁）；被告戊○○自述高中畢業之教育程度
    、擔任富億土木包工業有限公司實際負責人、扶養兩個小孩
    及母親並同住、經濟狀況普通等語（見本院卷二第120頁）
    ；被告丙○○自述高中肄業之教育程度、扶養已退休父母親及
    小一子女、從事運輸業工作、每月收入5萬元至7萬元、經濟
    狀況勉持等語（見本院卷一第121頁）；被告丁○○自述國中
    畢業之教育程度、現與唸小五及國一子女同住南投、小孩因
    唇顎裂本年6月將開刀治療、從事運輸業工作、每月收入5萬
    元至7萬元、經濟狀況勉持等語（見本院卷二第121頁），暨
    其等犯罪動機、目的、手段、犯罪所生之危害等一切情狀，
    各量處如主文所示之刑。
  ㈧按行為經法院評價為不法之犯罪行為，且為刑罰科處之宣告
    後，究應否加以執行，乃刑罰如何實現之問題。依現代刑法
    之觀念，在刑罰制裁之實現上，宜採取多元而有彈性之因應
    方式，除經斟酌再三，認確無教化之可能，應予隔離之外，
    對於有教化、改善可能者，其刑罰執行與否，則應視刑罰對
    於行為人之作用而定。倘認有以監禁或治療謀求改善之必要
    ，固須依其應受威嚇與矯治之程度，而分別施以不同之改善
    措施（入監服刑或在矯治機關接受治療）；反之，如認行為
    人對於社會規範之認知並無重大偏離，行為控制能力亦無異
    常，僅因偶發、初犯或過失犯罪，刑罰對其效用不大，祇須
    為刑罰宣示之警示作用，即為已足，此時即非不得緩其刑之
    執行，並藉違反緩刑規定將入監執行之心理強制作用，謀求
    行為人自發性之改善更新（最高法院102年度台上字第4161
    號判決意旨參照）。經查，被告戊○○、丙○○、溫玉敬等人於
    5年之內未曾因故意犯罪受有期徒刑以上刑之宣告，有臺灣
    高等法院被告前案紀錄表在卷可按，斟酌其等因一時失慮，
    致罹刑典，信經此偵審程序及刑之宣告，當能促其自我約制
    而無再犯之虞，本院因認所宣告之刑，以暫不執行為適當，
    爰予宣告緩刑3年，以啟自新。另考量其犯行對社會仍有危
    害，應課予一定之負擔，以資警惕，爰依刑法第74條第2項
    第4款規定，諭知被告戊○○應於本判決確定之日起6個月內向
    公庫支付新臺幣10萬元，被告丙○○、溫玉敬應於本判決確定
    之日起6個月內各向公庫支付新臺幣6萬元，以期符合本案緩
    刑目的。又此乃緩刑宣告附帶之負擔，依刑法第75條之1第1
    項第4款規定，被告爾後如有違反此項負擔情節重大，足認
    宣告緩刑難收預期效果時，得依刑法第75條之1第1項第4款
    之規定，撤銷被告緩刑宣告，併此指明。
四、沒收部分：
  ㈠按犯罪所得，屬於犯罪行為人者，沒收之；因他人違法行為
    而無償或以顯不相當之對價取得，沒收；沒收，於全部或一
    部不能沒收或不宜執行沒收時，追徵其價額，刑法第38條之
    1第1項前段、第2項第2款、第3項分別定有明文。考其立法
    意旨在於徹底剝奪犯罪所得，消除犯罪誘因，於經濟犯罪及
    具有穩定社會系統屬「風險刑法」之環境犯罪尤然，且上開
    犯罪所得，不問成本、利潤，均應沒收。查被告庚○○因上開
    違法行為共收受4萬8,000元（計算式：4萬2,000元×2﹣1萬8,
    000元×2=4萬8,000元），業據被告庚○○於偵查中供述在案（
    見偵25310卷第296頁）；被告丙○○因上開違法行為收受2萬
    元，業據被告丙○○警詢供述在案（見偵38417卷一第18至19
    頁）；被告溫玉敬因上開違法行為收受4萬元，業經被告溫
    玉敬警詢供述在案（見偵38417卷一第85、87頁），均屬其
    等之犯罪所得，均應依刑法第38條之1第1項前段、第2項第2
    款之規定宣告沒收之，並於全部或一部不能沒收或不宜執行
    沒收時，依第38條之1第3項之規定追徵其價額。
　㈡次案供犯罪所用、犯罪預備之物或犯罪所生之物，屬於犯罪
    行為人者，得沒收之；宣告沒收或追徵，有過苛之虞、欠缺
    刑法上之重要性、犯罪所得價值低微，或為維持受宣告人生
    活條件之必要者，得不宣告或酌減之，刑法第38條第2項前
    段、第38條之2第2項分別定有明文。查扣案之行動電話4支
    （見本院卷一第81頁本院110年度院保字第357號扣押物品清
    單編號1所示，及本院卷一第69、71、73頁本院110年度院保
    字第346號扣押物品清單編號7、14、17所示），分別為被告
    庚○○、戊○○、溫玉敬、丙○○等4人所有，並為供犯本件犯罪
    所用之物，業據被告庚○○、戊○○、溫玉敬、丙○○等4人偵查
    中供承在卷，均應依刑法第38條第第2項之規定沒收之。另
    扣案之曳引車1輛，雖靠行登記車主為尚駿交通有限公司，
    然實際所有權人為被告庚○○，然被告庚○○之實際犯罪所得僅
    4萬8,000元，業如前述。考量扣案車輛為被告庚○○之唯一謀
    生工具，且被告庚○○犯後已坦承犯行，翔實供述其與其他共
    犯間之犯罪分工模式及犯罪情節，足徵其犯後已幡然悔悟，
    基於比例原則，爰不依刑法第38條第2項前段之規定沒收之
    。
五、不另為無罪之諭知部分　
　㈠公訴意旨雖論及被告庚○○、戊○○、丙○○、溫玉敬等人為上開
    違反廢棄物清理法之犯行，即將一般事業廢棄物未依規定傾
    倒於臺中市○○區○○段00地號國有土地及51地號土地，因認被
    告等人另涉犯竊佔罪。然按針對不動產之竊佔，係指排除他
    人對不動產之持有而為自己或第三人取得該不動產之持有行
    為之謂，亦即須以己力支配他人之不動產為要件，是本罪之
    成立除行為人須具有「意圖為自己或第三人不法之利益」之
    主觀犯意外，尚須具有「以己力支配他人之不動產」之客觀
    行為，始能成立本罪。若雖有無權使用他人土地之情形，但
    尚無排除他人使用該土地，且其使用方法未達「以己力支配
    他人不動產」之程度，即無由成立本罪。查被告等人將廢棄
    物傾倒於上揭地號土地上時，並未見有人在現場管理，現場
    亦無設保護措施，且係經人帶其等進入傾倒完畢即離開等情
    ，業經被告丙○○於本院審理時供述在案（見本院卷二第117
    頁），且依卷附上揭土地遭傾倒廢棄物時及清理後之現場相
    片以觀（見偵25310卷第53至71頁，本院卷一第230頁），現
    場並未設有隔離設施，且無人在場進行管理，而被告等係將
    廢棄物傾倒後即駛離，顯然並未將該等土地置於己力支配之
    下，尚無成立竊佔犯行，是被告等此部分犯罪核屬不能證明
    ，原均應為無罪之判決，惟此部分既與上開本院論罪部分，
    具有想像競合之裁判上一罪關係，爰不另為無罪之諭知。
　㈡另公訴意旨認被告庚○○、戊○○、溫玉敬、丙○○等人上開違反
    廢棄物清理法之犯行，係構成廢棄物清理法第46條第4款前
    段之非法清除、處理廢棄物罪，就被告等人成立非法清除罪
    部分固已論述如上，惟就非法處理廢棄物罪部分，查廢棄物
    清理法中所稱「處理」，係指中間處理、最終處置、再利用
    等態樣，業如上所述，本件被告等人係將收取之一般事業廢
    棄物予以棄置，並未進行中間處理、最終處置或再利用等行
    為，是就本件被告等人之行為，應係屬「清除」而非「處理
    」，公訴意旨將被告等人之行為以非法清除、處理廢棄物罪
    起訴，然綜上所述，並未涉及「處理」行為，原應就此處理
    廢棄物罪部分為無罪之判決，惟此部分既與上開本院論罪部
    分具有高低度行為之吸收關係，爰不另為無罪之諭知。　　
    　　
貳、不受理部分
一、公訴意旨略以：被告戊○○為址設新竹縣竹北市縣○○路00號7
    樓之1「富億土木包工業有限公司」之實際負責人，甲○○為
    富億公司員工，戊○○則向不知情之官有龍承租坐落在新竹縣
    ○○鄉○○段0000地號土地（下稱系爭土地）置放富億公司所有
    之機具及清運廢棄物之大貨車。戊○○、甲○○、陳信豪、庚○○
    及姓名、年籍均不詳，通訊軟體Line暱稱「大七」及「小七
    」之成年男子，均明知未領有公民營廢棄物清除、處理許可
    文件，不得從事廢棄物清除處理作業，竟先後共同基於非法
    清除、處理一般事業廢棄物及意圖為自己不法利益之竊佔犯
    意聯絡，戊○○與甲○○2人均明知富億公司員工梁修仁在外私
    接拆除工程後，將未取得三聯單，無法以合法程序處理之一
    般事業廢棄物載回並堆置在系爭土地，戊○○屢次要求梁修仁
    儘速清運上開廢棄物，梁修仁均置之不理，竟以10萬元之價
    格推由甲○○於109年8月19日前不詳時間，以通訊軟體Line聯
    絡暱稱「破壞」之陳信豪，並約定以每車5至6萬元之價格（
    每米約1,500元），代為處理一般事業廢棄物。嗣陳信豪以
    通訊軟體Line與庚○○（綽號「螃蟹」）聯繫後，庚○○於109
    年8月19日晚上10時許及同年月22日凌晨0時許，聽從陳信豪
    之指示，駕駛車牌號碼000-0000號營業貨運曳引車（含車牌
    號碼00-000號子車，靠行車主：尚駿交通有限公司）前往系
    爭土地，陳信豪先後以4萬2,000元至4萬5,000元不等之價格
    ，委託庚○○非法清運置放在現場之一般事業廢棄物，庚○○應
    允後，即由姓名、年籍均不詳之成年男子在現場駕駛挖土機
    （或夾子車），將一般事業廢棄物搬運至由庚○○駕駛之子車
    後，庚○○即駛離現場。再由庚○○以通訊軟體聯繫前述暱稱「
    大七」之男子確定傾倒之確切處所後，庚○○即駕駛上開曳引
    車載運前述廢棄物，自國道四號快速道路后里交流道下匝道
    後，駛至第一個路口右轉後往前行駛至一處空地停車場與其
    他曳引車司機排班輪流傾倒廢棄物。庚○○到場後即開啟特定
    之無線電頻率，暱稱「大七」之男子即指引其至傾倒廢棄物
    現場(即坐落臺中市○○區○○段00地號國有土地及51地號土地)
    。到達現場後，再由前述暱稱「小七」之男子在場指揮調度
    車輛，庚○○每次均將1萬8,000元交予暱稱「小七」之男子。
    庚○○於20日凌晨0時32分許，以前述方式在上揭土地上非法
    傾倒一個車斗之廢棄物等情，因認被告甲○○涉犯廢棄物清理
    法第46條第4款前段非法清除、處理廢棄物罪、刑法第320條
    第2項竊佔罪，富億土木包工業有限公司涉犯廢棄物清理法
    第47條法人之負責人、受僱人，因執行業務犯前二條之罪者
    ，除處罰其行為人外，對該法人亦科以各該條之罰金之規定
    。
二、按同一案件繫屬於有管轄權之數法院者，由繫屬在先之法院
    審判之，刑事訴訟法第8條前段定有明文。又依同法第8條之
    規定不得為審判者，應諭知不受理之判決，同法第303條第7
    款亦有明定。至「同一案件」係指所訴兩案之被告相同，被
    訴之犯罪事實亦屬同一者而言（最高法院98年度台上字第68
    99號判決意旨參照），且關於實質上一罪或裁判上一罪，均
    有其適用（最高法院60年度台非字第77號判決意旨參照）。
    同一案件係指前後案件之被告及犯罪事實俱相同者而言，既
    經合法提起公訴或自訴發生訴訟繫屬，即成為法院審判之對
    象，而須依刑事訴訟程序，以裁判確定其具體刑罰權之有無
    及範圍，自不容許重複起訴，檢察官就同一事實無論其為先
    後兩次起訴或在一個起訴書內重複追訴，法院均應依刑事訴
    訟法第303條第2款或第7款就重行起訴之同一事實部分諭知
    不受理之判決，以免法院對僅有同一刑罰權之案件，先後為
    重複之裁判，或更使被告遭受二重處罰之危險，此為刑事訴
    訟法上「一事不再理原則」。經查，本案公訴意旨係認被告
    甲○○於109年8月間涉嫌違反廢棄物清理法第46條第4款前段
    未領有廢棄物清除、處理許可文件而從事清除、處理廢棄物
    罪及刑法第320條第2項竊佔罪，至被告富億公司係涉嫌違反
    廢棄物清理法第47條犯罪，至臺灣新竹地方檢察署檢察官以
    109年度偵字第11886號、第13177號、第13714號起訴書則係
    以被告甲○○於109年4月至10月間涉嫌違反廢棄物清理法第46
    條第3款未經主管機關許可，提供土地回填、堆置廢棄物罪
    嫌，被告富億公司為法人，因其受僱人梁修仁、王瑋棋執行
    業務犯廢棄物清理法第46條第4款後段之未依廢棄物清除、
    處理許可文件內容貯存、清除、處理廢棄物罪嫌，應依廢棄
    物清理法第47條之規定科以同法第46條之罰金刑據以提起公
    訴，並於109年12月10日繫屬於臺灣新竹地方法院，由該院
    以109年訴字978號案件審理，此有臺灣新竹地方檢察署109
    年度偵字第11886號、第13177號、第13714號起訴書、臺灣
    高等法院被告前案紀錄表附卷可稽。審酌本案就檢察官起訴
    被告甲○○、富億公司所涉犯行，與另案檢察官於臺灣新竹地
    方法院起訴被告甲○○、富億公司之犯行，就犯罪時間、犯罪
    地點與犯罪事實具有想像競合犯之裁判上一罪關係，與本案
    實具有「同一案件」性質，應為該案起訴效力所及，詎檢察
    官就同一案件於不同法院重行起訴，並係於110年3月8日繫
    屬於本院，有本院收文章在卷可憑，揆諸上開說明，本院既
    係後繫屬之法院，自不得為審判，應依法逕為不受理之諭知
    。
據上論斷，應依刑事訴訟法第299條第1項前段、第303條第7款，
廢棄物清理法第46條第4款前段、後段，刑法第11條前段、第28
條、第74條第1項第1款、第2項第4款、第38條第2項前段、第38
條之1第1項前段、第3項，判決如主文。
本案經檢察官林依成提起公訴，檢察官乙○○、己○○到庭執行職務
。
中　　華　　民　　國　　111 　年　　3 　　月　　23　　日
              刑事第九庭 審判長 法  官  陳培維
　　　　　　　　　              法  官  陳怡珊
　　　　　　　　　              法  官  彭國能
以上正本證明與原本無異。
如不服本判決應於收受判決後20日內向本院提出上訴書狀，並應
敘述具體理由；其未敘述上訴理由者，應於上訴期間屆滿後20日
內向本院補提理由書（均須按他造當事人之人數附繕本）「切勿
逕送上級法院」。
                                書記官  陳宇萱
中　　華　　民　　國　　111 　年　　3 　　月　　24　　日
附錄本案論罪科刑所犯法條
廢棄物清理法第46條
有下列情形之一者，處1年以上5年以下有期徒刑，得併科新臺幣
 1千5百萬元以下罰金：
一、任意棄置有害事業廢棄物。
二、事業負責人或相關人員未依本法規定之方式貯存、清除、處
    理或再利用廢棄物，致污染環境。
三、未經主管機關許可，提供土地回填、堆置廢棄物。
四、未依第41條第1項規定領有廢棄物清除、處理許可文件，從
    事廢棄物貯存、清除、處理，或未依廢棄物清除、處理許可
    文件內容貯存、清除、處理廢棄物。
五、執行機關之人員委託未取得許可文件之業者，清除、處理一
    般廢棄物者；或明知受託人非法清除、處理而仍委託。
六、公民營廢棄物處理機構負責人或相關人員、或執行機關之人
    員未處理廢棄物，開具虛偽證明。